臺灣彰化地方法院刑事判決　　　　　　　　　　　　九十三年度訴字第一一一號
　　公　訴　人　臺灣彰化地方法院檢察署檢察官
　　被　　　告　甲○○
右列被告因偽造文書等案件，經檢察官聲請簡易判決處刑（九十三年度偵字第四０九
一、五五二六號），本院改依簡式審判程序判決如左：
    主      文
甲○○意圖為自己不法之所有，而侵占遺失物，處罰金貳仟元，如易服勞役，以佰
元折算壹日；又行使偽造私文書，足以生損害於他人，處有期徒刑伍月，如易科罰金
，以佰元折算壹日。均緩刑年。行動電話服務申請書上甲○○偽造之「蕭旭呈」
署名貳枚沒收。
    事      實
一、甲○○於民國九十三年二月初，在臺中市市○路（聲請簡易判決處刑書誤載為市
    ○路）某便利商店附近，拾獲蕭旭呈所遺失之國民身分證一張（原於九十一年六
    月五日，在臺中市○○路「滾石ＰＵＢ」所遺失），竟意圖為自己不法之所有，
    並未將該張國民身分證送交警察機關揭示招領，反而將之侵占入己。嗣因甲○○
    積欠電信費用，已無從再以自己身分申辦行動電話門號使用，乃尋思利用前揭侵
    占所得之蕭旭呈國民身分證作為掩飾，竟另萌生為自己不法所有之犯罪意圖，而
    於同年三月二十日之某時，前往彰化縣彰化市○○路○段四十五號「大家族企業
    社」，佯以蕭旭呈之名申辦遠傳電信股份有限公司（下簡稱遠傳公司）之行動電
    話門號，並於行動電話服務申請書上「申請者簽名」及「同意聲明」欄位內，接
    續偽造蕭旭呈之署名二枚，而冒用蕭旭呈之名義偽造該份行動電話服務申請書，
    隨即交付「大家族企業社」不知情之店員予以行使，足以生損害於蕭旭呈、遠傳
    公司及「大家族企業社」之權益。致令該不知情之店員陷於錯誤，以為本件係蕭
    旭呈本人前來申請，且符合申辦行動電話門號之資格，乃交付甲○○不詳廠牌之
    行動電話一支及門號0000000000號之行動電話用戶識別卡（即ＳＩＭ
    卡）一張。甲○○得手後，將前揭詐得之行動電話交由不知情之友人使用，00
    00000000號行動電話用戶識別卡則插入自己原有之SAGEN牌行動電話內
    撥打。
    嗣經警於九十三年五月九日上午十時十五分許，持搜索票至甲○○位在彰化縣彰
    化市○○里○○路五三一之二號八樓之居所執行搜索，當場起出蕭旭呈遺失之國
    民身分證一張，並扣得甲○○所有之SAGEN牌行動電話一支（內有門號0000
    000000號之行動電話用戶識別卡），而循線查獲上情。
二、案經彰化縣警察局彰化分局報請臺灣彰化地方法院檢察署檢察官後，聲請簡易判
    決處刑，由本院改依簡式審判程序審理。
    理      由
一、本件被告甲○○於準備程序中，先就右揭犯罪事實為有罪之陳述，且所犯係死刑
    、無期徒刑、最輕本刑為三年以上有期徒刑以外之罪，經本院合議庭依刑事訴訟
    法第二百七十三條之一第一項之規定，裁定由法官一人獨任進行簡式審判程序，
    先此敘明。
二、右揭事實，業據被告甲○○於警詢及偵審中坦承不諱，並有行動電話服務申請書
    、遠傳公司電信費帳單、被害人蕭旭呈所有之國民身分證各一張附卷可稽，及被
    告所有之SAGEN牌行動電話一支、門號0000000000號之行動電話用戶
    識別卡一張扣案為憑。而被告侵占入己之國民身分證，係被害人蕭旭呈於九十一
    年六月五日在臺中市○○路「滾石ＰＵＢ」所遺失，此據證人即被害人蕭旭呈於
    警詢及偵查中證述綦詳，足徵該份證件確屬他人遺失之物無訛。本案事證已臻明
    確，被告犯行至堪認定。
三、按行動電話用戶識別卡即為ＳＩＭ卡，為有體物，相當於行動電話通話之「鑰匙
    」，自具有財產上之價值，故該當於刑法第三百三十九條第一項詐欺取財罪所稱
    之「物」（臺灣高等法院暨所屬法院九十年法律座談會刑事類第十號研討結果參
    照）。查被告甲○○侵占他人遺失之國民身分證，持以冒名申請行動電話門號，
    使通訊機構陷於錯誤而交付行動電話一支及行動電話用戶識別卡一張供其使用，
    核其所為，係犯刑法第三百三十七條之侵占遺失物罪，第二百十六條、二百十條
    之行使偽造私文書罪，及同法第三百三十九條第一項之詐欺取財罪。被告於行動
    電話服務申請書上偽造被害人蕭旭呈署名，應係偽造私文書之部分行為，而偽造
    私文書之低度行為，又為行使之高度行為所吸收，均不另論罪。又被告所犯行使
    偽造私文書及詐欺取財犯行間，具有方法結果之牽連關係，應依刑法第五十五條
    之規定，從較重之行使偽造私文書罪論處。至其侵占被害人蕭旭呈遺失之國民身
    分證後，相隔一月有餘，始另基於申辦行動電話門號之需求，攜帶該張國民身分
    證前往通訊機構冒名提出申請，難認被告於侵占上開遺失物之際，即已預先計劃
    作為日後行使偽造私文書犯罪之用，是其所犯侵占遺失物及行使偽造私文書罪行
    ，當為犯意各別，行為互殊，應予分論併罰。又被告於偽造行動電話服務申請書
    後，復交由不知情之店員予以行使，並非僅止於單純偽造行為，自應另構成行使
    偽造私文書之罪名；而「大家族企業社」之店員如已獲悉被告並非申請書上所載
    之蕭旭呈本人，且被告早因積欠電信費用，無從再為行動電話門號之申請，按理
    自無可能仍同意交付上開行動電話及用戶識別卡供其使用，是以被告就此部分應
    另涉有詐欺取財犯行。雖公訴意旨對此均未詳加載明，然因前揭部分與業經記明
    起訴書之偽造私文書犯罪事實，各有法條競合之吸收關係及牽連犯之裁判上一罪
    關係，均為起訴效力所及，基於審判不可分原則，本院自應併予審理。爰審酌被
    告犯罪動機、手段、目的、所生危害、犯罪後坦承犯行並已依約繳交電信費用之
    態度、具有大專畢業學歷之智識程度等一切情狀，分別量處如主文所示之刑，併
    諭知罰金如易服勞役、徒刑如易科罰金之折算標準，以示懲儆。又被告前未曾受
    有期徒刑以上刑之宣告（其於八十三年間因偽造文書案件經法院判處有期徒刑九
    月，緩刑三年，迄本院審判時已因緩刑期滿，視同未受刑之宣告），有刑案資料
    查註紀錄表及臺灣高等法院被告全國前案紀錄表在卷可按，其經此教訓，當知警
    惕，且其目前從事電腦程式設計、組裝工作，已有正當職業及穩定收入來源，於
    本院審理時亦一再表示悔悟之意，應無再犯之虞，本院審酌上情，認主文所宣告
    之刑，以暫不執行為宜，爰併宣告緩刑三年，以啟自新。另被告於行動電話服務
    申請書上所偽造之「蕭旭呈」署名二枚，應依刑法第二百十九條予以沒收；而被
    告詐欺所得之不詳廠牌行動電話一支及門號0000000000號之行動電話
    用戶識別卡（即ＳＩＭ卡）一張，雖經通訊機構店員現實交付而將所有權移轉予
    被告，在原所有人未依民法第九十二條第一項之規定撤銷意思表示，或依同法第
    一百八十四條第一項依侵權行為法律關係回復原狀前，被告仍為該物之所有人，
    惟原所有人既得依據前揭民事法律關係回復其所有權，且該等物品均非違禁物，
    而無義務沒收規定之適用，本院自不宜遽予宣告沒收。至於扣案之SAGEN牌行動
    電話一支，雖屬被告所有，亦僅係被告於詐欺取得用戶識別卡、完成前揭犯行後
    ，始利用該話機插入卡片使用，尚非被告犯罪所用之物，尚毋庸併為沒收之諭知
    ，附此敘明。
據上論斷，應依刑事訴訟法第四百五十二條、第二百七十三條之一第一項、第二百九
十九條第一項前段，刑法第二百十六條、第二百十條、第三百三十七條、第三百三十
九條第一項、第五十五條、第二百十九條、第四十一條第一項前段、第四十二條第二
項、第七十四條第一款，罰金罰鍰提高標準條例第一條前段、第二條，判決如主文。
本案經檢察官陳德芳到庭執行職務。
中    華    民    國    九十三      年      九      月      二十四      日
                                臺灣彰化地方法院刑事第三庭
                                    法      官  高  文  崇
右正本證明與原本無異。
如不服本判決，應於判決送達後十日內向本院提出上訴狀( 須附繕本 )。
告訴人或被害人對於判決如有不服具備理由請求檢察官上訴者，其上訴期間之計算係
以檢察官收受判決正本之日期為準。
                                    法院書記官  謝  志  鑫
中    華    民    國    九十三      年      十      月        一        日
刑法第二百十六條
行使第二百十條至第二百十五條之文書者，依偽造、變造文書或登載不實事項或使登
載不實事項之規定處斷。
刑法第二百十條
偽造、變造私文書，足以生損害於公眾或他人者，處五年以下有期徒刑。
刑法第三百三十七條
意圖為自己或第三人不法之所有，而侵占遺失物、漂流物或其他離本人所持有之物者
，處五百元以下罰金。
刑法第三百三十九條第一項：
意圖為自己或第三人不法之所有，以詐術使人將本人或第三人之物交付者，處五年以
下有期徒刑、拘役或科或併科一千元以下罰金。
